【裁判字號】    90,交易,687
【裁判日期】    901220
【裁判案由】    過失致死等
【裁判全文】
臺灣臺中地方法院刑事判決                          九十年度交易字第六八七號
    公  訴  人  臺灣台中地方法院檢察署檢察官
    被      告  乙○○
                甲○○
    右  一  人
    選任辯護人  林益輝
右列被告因過失致人於死等案件，經檢察官提起公訴（九十年度偵字第八四二五號）
，本院判決如左：
    主  文
乙○○服用酒類，不能安全駕駛動力交通工具而駕駛，處有期徒刑伍月；又因過失致
人於死，處有期徒刑壹年；應執行有期徒刑壹年肆月。
甲○○被訴過失致人於死部分，無罪。
    事  實
一、乙○○於民國九十年四月二十五日服用酒類，酒後其血液中酒精濃度達．二
    五ｇ％，已不能安全駕駛車輛，竟於同日下午三時三十五分許，仍駕駛車牌號碼
    ＣＷ─三七五六號自小客車搭載戴宜芳，沿台中縣龍井鄉○○○○道路由東往西
    方向行駛，在此同時甲○○亦駕駛車牌號碼Ｑ七─七四五號自小貨車，沿同路
    段同方向行駛在前，甲○○駕駛之自小貨車行經台中縣龍井鄉○○村○○○號路
    燈前時，乙○○本應注意汽車駕駛人飲酒後其吐氣所含酒精成份超過每公升．
    二五毫克以上者，不得駕車，及汽車行車速度應依標誌之規定，並應注意汽車行
    駛時，駕駛人應注意車前狀況，並隨時採取必要之安全措施，而依當時天氣晴朗
    ，日間自然光，路面乾燥、無缺陷及無障礙物，視距良好，又無不能注意之情形
    ，竟疏於注意，甲○○於前揭路段左彎時，乙○○酒後駕車，且於限速四十公里
    之上開路段，猶以五十至六十公里超速行駛，致偏跨於車道分向限制線（雙黃實
    線），閃避不及，撞及甲○○所駕駛之自小貨車左側水箱而肇事，致戴宜芳受有
    頭部外傷、胸腹部挫傷及上肢裂傷等傷害，經送醫後不治死亡。乙○○則於肇事
    後，而在犯罪未發覺前，向該管公務員即警員丙○○自首申告犯罪，且陳述肇事
    之經過，而接受裁判。嗣經送醫抽血檢驗乙○○血液酒精濃度測試為．二五
    ｇ％，換算為呼氣酒精濃度為每公升一點二五毫克。
二、案經戴宜芳之父丁○○委由黃翎芳律師訴由臺中縣警察局烏日分局報請臺灣臺中
    地方法院檢察署檢察官相驗後，經檢察官自動檢舉偵查起訴。
    理  由
甲、有罪部分：
一、訊據被告乙○○對於右揭事實坦承不諱，核與被害人戴宜芳之父丁○○於警訊時
    及偵查中指述相符，並有光田醫院生化檢驗報告單、觀察職務報告書、台中縣警
    察局道路交通事故調查報告表、現場及車損照片在卷可稽。另本件車禍被害人戴
    宜芳因此受傷死亡，亦經臺灣臺中地方法院檢察署檢察官督同檢驗員相驗明確，
    分別有相驗屍體證明書、驗斷書及勘驗筆錄各一份在卷可憑。按汽車駕駛人飲酒
    後其吐氣所含酒精成份超過每公升．二五毫克以上者，不得駕車；行車速度時
    應依速限行駛（當地速限為時速四十公里）；汽車行駛時，駕駛人應注意車前狀
    況並採取必要之安全措施，道路交通安全規則第一百十四條第二款、第九十三條
    第一項、第九十四條第三項分別定有明文。查被告乙○○於飲酒後明知不得再駕
    車上路，惟其仍違反規定駕駛前開自小客車外出，其於駕車行駛至肇事路段（該
    地速限為時速四十公里，參看道路交通事故調查報告表記載）時，自應注意上開
    交通安全規則之規定，且依當時天氣晴朗，日間自然光，路面乾燥（依道路交通
    事故調查報告表原記載為路面「油滑」，但訊據證人即警員丙○○證稱：該肇事
    路段之前路面乾躁，而肇事路面之油漬應是肇事後，由被告乙○○之車輛所留等
    語）、無缺陷及無障礙物，視距良好，有上開道路交通事故調查報告表附卷可查
    ，又無不能注意之情事，詎其能注意，竟疏未注意前揭規定，猶以時速五十至六
    十公里超速行駛，致閃避不及撞及被告甲○○所駕駛之車輛，以致肇事，致被害
    人戴宜芳因此死亡，被告應有過失。本件經送台灣省台中縣區車輛行車事故鑑定
    委員會、台灣省車輛行車事故覆議鑑定委員會鑑定結果，就被告乙○○部分，亦
    同此認定其有過失責任等情，有各該委員會鑑定意見書、覆議意見書等件在卷可
    參，益徵被告乙○○確有過失，且其過失行為與被害人死亡間，具有相當因果關
    係。又被告於肇事後之經送醫院救治時，經抽血檢驗後發現，其血液中所含酒精
    濃度高達．二五ｇ％，換算為呼氣酒精濃度為每公升一點二五毫克，超過呼
    氣酒精濃度每公升○‧五五毫克之標準值甚多，參照世界各國標準已得認為不能
    安全駕駛，顯見被告乙○○飲酒後已不能安全駕駛動力交通工具，而仍酒醉駕車
    以致肇事無疑。本件事證明確，被告乙○○犯行洵堪認定。
二、核被告乙○○所為，係犯刑法第一百八十五條之三之服用酒類，不能安全駕駛動
    力交通工具而駕駛罪、同法第二百七十六條第一項之過失致人於死罪。起訴法條
    就被告過失致死部分論以刑法第二百七十六條第二項之業務過失致人於死罪名，
    惟被告乙○○否認有從事駕駛業務之情形，且本院亦查無被告確有從事駕駛業務
    之事實，是原起訴法條此部分自有未洽，應予變更。被告乙○○所犯前開二罪，
    犯意各別，犯罪構成要件不同，應予分論併罰。又被告乙○○於前揭時地酒醉駕
    駛上開自用小客車肇事，因而致被害人死亡，依道路交通管理處罰條例第八十六
    條第一項規定，應加重其刑。而被告乙○○於犯罪未被發覺前，向到場處理之警
    員丙○○自首，業經證人即警員丙○○到庭結證屬實在卷，核與自首規定相符，
    應依刑法第六十二條之規定減輕其刑。並依法先加後減之。爰審酌被告乙○○酒
    醉駕車造成重大交通事故，危害社會公共安全甚巨，且肇事後迄未與被害人家屬
    和解賠償損害，及其過失程度、致被害人死亡結果，被害人家屬內心所受傷痛程
    度，與犯罪後態度等一切情狀，分別量處如主文所示之刑，並定其應執行刑，以
    資懲儆。
乙、無罪部分：
一、公訴意旨略以：被告甲○○於前揭時地駕駛上開自小貨車，應注意汽車行駛時，
    駕駛人應注意車前狀況，並隨時採取必要之安全措施，竟疏於注意車前狀況，因
    閃避過當，向左橫於車道，形成路障，被告乙○○則酒後駕車超速行駛，致閃避
    不及撞及橫於車道上之被告甲○○所駕駛之自小貨車而肇事，致戴宜芳受有前述
    傷害，經送醫後不治死亡，因認被告甲○○係犯刑法第二百七十六條第二項之罪
    嫌云云。
二、按犯罪事實應依證據認定之，無證據不得推定其犯罪事實。又不能證明被告犯罪
    者，應諭知無罪之判決，刑事訴訟法第一百五十四條、第三百零一條第一項分別
    定有明文。本件公訴人認被告甲○○係犯刑法第二百七十六條第二項之罪嫌，無
    非係以被告甲○○之自白，並有台中縣警察局道路交通事故調查報告表、台灣省
    車輛行車事故覆議鑑定委原會鑑定意見書各一紙在卷可稽，為其主要論據。訊據
    被告甲○○對於前揭時地駕車發生車禍，被害人因而死亡等情固直承不諱，惟堅
    決否認有公訴人所指之業務過失死之犯行，並辯稱：肇事當時伊車在前行駛，被
    告乙○○駕車自後方超速超車，先撞及伊車之左側前輪電瓶處，將其車輛撞擊轉
    向並向前拖拉橫於車道，伊無過失責任可言等語。
三、經查，被告甲○○於前揭時地駕車與被告乙○○車輛發生碰撞，並使被害人因而
    受有如前述之傷害並死亡等情，業見前述，固堪認係真實，惟查本件被告車輛進
    入肇事路段之前為一下坡彎道等情（參見九十年度偵字第八四二五號偵卷第五十
    頁照片），業據證人即警員丙○○到庭證述在卷，再者，依現場相片及警繪現場
    圖所示，本件肇事撞擊點之煞車痕、刮地痕及被告乙○○車輛撞擊後噴洒出的油
    漬等均在被告開車行走之車道上，又依據九十年度相字第五六五號相字卷第十九
    頁二張現場相片亦可得知，被告乙○○之車輛碰撞後其右側車門之刮地痕係從中
    心雙黃線開始向左前斜後再筆直往前，可見兩車相撞位置顯然是在雙黃線附近甚
    明，則被告乙○○於警訊時之供述、起訴書犯罪事實所載，乃至於覆議意見書所
    述關於「被告甲○○未注意車前狀況，因閃避過當，向左橫於車道，形成路障，
    被告乙○○自後撞擊」一節，核與事實尚有不符，難以採憑。又本件肇事路段被
    告甲○○駕駛之車道右側都是土堆及雜草，並無多餘的空間可以讓被告甲○○駛
    出來或作為閃避的空間等情，亦據證人丙○○於本院證述無訛，則本件應係被告
    乙○○駕車自後超速行駛，致偏跨於車道分向限制線（雙黃實線），惟因行經彎
    道，被告乙○○閃避不及而其車輛右前角撞擊被告甲○○車輛之左側前輪電瓶處
    ，被告甲○○車輛向右並無空間可以閃避，同時其車輪處遭強烈撞擊後，其本能
    將駕駛方向盤向左偏打，亦符情理，被告甲○○車輛因而轉向並向前拖拉橫於車
    道，較符合本件之肇事資料及跡證。是被告所辯，自屬可採。而本件曾送請台灣
    省台中縣區車輛行車事故鑑定委員會鑑定結果，就被告甲○○部分，亦同此認定
    被告甲○○並無過失責任等情，有該委員會鑑定意見書在卷可參。又台灣省車輛
    行車事故覆議鑑定委員會覆議意見書所為認定被告甲○○因故閃避橫於車道，形
    成路障影響行車安全，為肇事次因，並不足採，已見前述。此外，本院復查無其
    他積極證據足以證明被告甲○○有公訴人所指之刑法第二百七十六條第二項之犯
    行，揆諸前揭規定及判例意旨，不能證明被告此部分之犯罪，自應為其無罪之諭
    知。
據上論斷，應依刑事訴訟法第二百九十九條第一項前段、第三百條、第三百零一條第
一項，刑法第一百八十五條之三、第二百七十六條第一項、第五十一條第五款、第六
十二條前段，道路交通管理處罰條例第八十六條第一項，罰金罰鍰提高標準條例第一
條前段，判決如主文。
中      華      民      國      九十      年    十二    月      二十    日
                                    臺灣臺中地方法院交通法庭
                                        法  官    張  國  華
右正本證明與原本無異。
如不服本判決，應於送達後十日內向本院提出上訴狀（須附繕本），上訴於台灣高等
法院台中分院。
                                        書記官
中      華      民      國      九十      年    十二    月      二十    日
附錄論罪科刑法條：
刑法第一百八十五條之三：
服用毒品、麻醉藥品、酒類或其他相類之物，不能安全駕駛動力交通工具而駕駛者，
處一年以下有期徒刑、拘役或三萬元以下罰金。
刑法第二百七十六條第一項：
因過失致人於死者，處二年以下有期徒刑、拘役或二千元以下罰金。


司法院資訊處製作；財團法人民間司法改革基金會備份。
